臺灣臺北地方法院刑事判決　　　　　　　　　　　　　九十一年度易字第五八四號
　　公　訴　人　臺灣臺北地方法院檢察署檢察官
　　被　　　告　丁○○
右列被告因業務侵占等案件，經檢察官提起公訴（九十年度偵字第一七二六九號、九
十一年度偵字第四七三號），本院判決如左：
    主  文
丁○○意圖為自己不法之所有，而侵占對於業務上所持有之物，處有期徒刑捌月，如
附表所示支票壹紙背面偽造之「吳福川」署押壹枚沒收；又收受贓物，處有期徒刑參
月。應執行有期徒刑拾月，如附表所示支票壹紙背面偽造之「吳福川」署押壹枚沒收
。
    事  實
一、丁○○原係臺北市○○路○段一三四號「信義大樓」之管理員，負責打掃大樓公
    共環境及代理住戶收受信件等工作，為從事業務之人。詎意圖為自己不法之所有
    ，於民國九十年四月二十六日，在信義大樓代理七樓住戶敦化廣告事業有限公司
    收受戊○○所掛號郵寄如附表所示之支票一紙後，將該張支票侵占入己，嗣於同
    年六月間某日，與一姓名年籍不詳成年女子共同意圖為自己不法之所有，至臺北
    市○○街○段一三九號「聯新蔘藥行」，選購八罐鮑魚罐頭（售價計新台幣【下
    同】一萬四千七百二十元）、十二盒燕窩禮盒（售價計一萬四千四百元）、干貝
    （售價計一千一百十九元）等貨品，由該名女子當場於上開支票背面偽造「吳福
    川」署押一枚背書，而偽造該擔保付款責任意思之私文書後，持交「聯新蔘藥行
    」負責人乙○○付款而提出行使，致乙○○陷於錯誤，將上開貨品交付丁○○及
    該女子。嗣乙○○提示前開支票，因戊○○已經掛失止付而遭退票，丁○○始為
    警循線查獲。
二、丁○○又於九十年六月四日，在台北市北投區榮民總醫院巧遇友人綽號「豬仔興
    （真實姓名年籍不詳）」之成年男子後，明知「豬仔興」請託其至台北市士林區
    台灣士林地方法院附近取回之重型機車（引擎號碼ＦＧ三三一七一三號）一輛並
    無牌照，顯屬贓物（按係所有人庚○○交由其子蔡勝全使用，於九十年一月十八
    日凌晨零時許，在台北市○○○路○段六六巷「中鼎山林大樓」失竊之物），仍
    允諾「豬仔興」代為辦理此事，而於同日夜間八時許，至上開地點收受該重型機
    車，嗣於九十年六月六日凌晨三時四十五分許，丁○○騎乘該輛贓車行經台北市
    ○○○路、牯嶺街口遇警臨檢，始為警查獲。
三、案經台北市政府警察局大同分局及中正第二分局報請台灣台北地方法院檢察署檢
    察官偵查起訴。
    理  由
一、訊據被告丁○○矢口否認其有事實欄一所示之犯行，辯稱：我收到這封掛號郵件
    後，因為敦化廣告事業有限公司已經不在本大樓，大樓主任委員己○○叫我將信
    件丟回郵筒，我就丟回去了，不是我拿這張支票去「聯新蔘藥行」買東西云云。
    惟查，被告於收到被害人戊○○掛號郵寄之信件後，並未告知「信義大樓」主任
    委員己○○此事，且依據該大樓管理員收受掛號信件之處理模式，倘若將掛號信
    件退還郵務人員，應要求郵務人員在掛號登記簿上簽名為憑等情，業據證人己○○到庭證述明確，系爭掛號郵件並未退回被害人戊○○一節，亦據被害人戊○○
    於警詢時陳述在卷；參諸系爭掛號信件確由被告蓋章收受之事實，為被告所不否
    認，並有掛號存根聯影本一紙附卷可稽，衡情被告本無甘冒負擔賠償責任風險，
    隨意將已代收之掛號郵件扔回郵筒之可能，顯然其所辯已將系爭掛號信件丟回郵
    筒一節，係屬卸責之詞，不足採信。次查，被告嗣持如附表所示支票至「聯新蔘
    藥行」詐取財物等情，業據被害人乙○○到庭結證綦詳，核與證人即「聯新蔘藥
    行」員工甲○○、丙○○證述之情節大致相符，衡諸被告並非第一次至「聯新蔘
    藥行」購物，被害人乙○○及店內員工之前即見過被告等情，為被告所是認，被
    害人乙○○於被告為警查獲之前接受員警詢問時，所陳述年紀約五十歲左右、矮
    矮胖胖的等特徵，並核與被告之特徵大致相符，被害人乙○○及證人甲○○、丙○○等人，當無誤認被告之可能，渠等之證詞應可採信；加以被告復無法明確交
    待其所收受系爭支票之實際去向，所辯並非其持該支票至「聯新蔘藥行」購買物
    品云云，自亦係卸責之詞，洵無足採。此外，被告上開犯行，並有如附表所示支
    票之正、反面及退票理由單、掛失止付票據提示人資料查報表、票據掛失止付通
    知書、遺失票據申報書等影本附卷可稽，事證明確，被告如事實欄一所示之犯行
    ，應堪認定。
二、訊據被告丁○○對於其如犯罪事實欄二所示之犯行坦承不諱，核與被害人蔡勝全
    於警詢時之陳述，及證人即查獲員警陳世光於偵查中證述之情節相符，並有贓物
    認領保管單影本一紙、車輛車牌失竊作業－查獲車輛認可資料報表一紙等在卷足
    稽，事證明確，被告此部份犯行亦堪認定。
三、核被告丁○○如事實欄一所示之行為，係犯刑法第三百三十六條第二項之業務侵
    占、第二百十六條、第二百十條之行使偽造私文書及第三百三十九條第一項之詐
    欺取財罪；其如事實欄二所示之行為，則係犯刑法第三百四十九條第一項之收受
    贓物罪。被告就其中行使偽造私文書及詐欺取財犯行部分，與上開姓名年籍不詳
    成年女子間，有犯意聯絡及行為分擔，應論以刑法第二十八條之共同正犯。被告
    所為業務侵占、行使偽造私文書及詐欺取財犯行間，有方法、結果之牽連關係，
    應依刑法第五十五條之規定，從一重之業務侵占罪處斷；其業務侵占及收受贓物
    二犯行，則犯意各別，罪名互殊，應分論併罰之。被告前揭行使偽造私文書及詐
    欺取財之犯行，雖均未經檢察官起訴，惟與其經起訴之業務侵占犯行間，有牽連
    犯之裁判上一罪關係，本院自應併予審究。爰審酌被告犯罪之動機、目的、手段
    、品行、智識程度、所生危害及犯罪後之態度等一切情狀，分別量處如主文所示
    之刑，並定其應執行之刑。如附表所示支票背面偽造之「吳福川」署押一枚，係
    偽造之署押，爰依刑法第二百十九條之規定，宣告沒收。
四、被告因精神方面疾病，曾於民國七十六年及八十九年、九十年間至榮民總醫院就
    診等情，雖有病例摘要影本附卷為憑，惟被告至九十年八月自「信義大樓」離職
    之前，工作表現正常，並沒有發現有何異狀，及被告至「聯新蔘藥行」施詐時，
    能夠清楚與被害人乙○○交談等情，已據證人己○○及乙○○證述明確，被告於
    實施本件犯罪之時，自無何心神喪失或精神耗弱之情形可言，附此敘明。
據上論斷，應依刑事訴訟法第二百九十九條第一項前段、刑法第二十八條、第五十五
條、第二百十六條、第二百十條、第三百三十六條第二項、第三百三十九條第一項、
第三百四十九條第一項、第五十一條第五款、第二百十九條，罰金罰鍰提高標準條例
第一條前段，判決如主文。
本案經檢察官王怡菁到庭執行職務。
中    華    民    國      九十一      年      十        月    二十一    日
                                    臺灣臺北地方法院刑事第二庭
                                              法  官  楊  代  華
右正本證明與原本無異。
如不服本判決，應於判決送達後十日內，向本院提出上訴狀。
                                              書記官  廖  純  瑜
中    華    民    國      九十一      年      十        月    二十三    日
附表
發票人      千絃樂器行戊○○
付款人      彰化商業銀行台北分行
帳  號      000000000
票  號      ＰＡ0000000
發票日      九十年六月二十日
面  額      三萬零二百三十九元
附錄本案論罪科刑法條全文
刑法第二百十條
偽造、變造私文書，足以生損害於公眾或他人者，處五年以下有期徒刑。
刑法第二百十六條
行使第二百十條至第二百十五條之文書者，依偽造、變造文書或登載不實事項或使登
載不實事項之規定處斷。
刑法第三百三十六條第二項
一對於公務上或因公益所持有之物，犯前條第一項之罪者，處一年以上、七年以下有
  期徒刑，得併科五千元以下罰金。
二對於業務上所持有之物，犯前條第一項之罪者，處六月以上五年以下有期徒刑，得
　併科三千元以下罰金。
三前二項之未遂犯罰之。
刑法第三百三十九條第一項
一意圖為自己或第三人不法之所有，以詐術使人將本人或第三人之物交付者，處五年
  以下有期徒刑、拘役或科或併科一千元以下罰金。
二以前項方法得財產上不法之利益或使第三人得之者亦同。
三前二項之未遂犯罰之。
刑法第三百四十九條第一項
收受贓物者，處三年以下有期徒刑、拘役或五百元以下罰金。
搬運、寄藏、故買贓物或為牙保者，處五年以下有期徒刑、拘役或科或併科一千元以
下罰金。
因贓物變得之財物，以贓物論。
